【裁判字號】    89,自更,7
【裁判日期】    890330
【裁判案由】    偽造文書
【裁判全文】
臺灣臺中地方法院刑事判決                            八十九年度自更字第七號
    自  訴  人  振迪工業股份有限公司
    代  表  人  鍾漢洲
    代  理  人  王信雄律師
    被      告  甲○○○
                乙○○
右列被告因偽造文書案件，經自訴人提起自訴，本院判決如左：
    主  文
甲○○○、乙○○均無罪。
    理  由
一、自訴意旨略以：被告甲○○○係自訴代表人鍾漢洲之妻子，原在自訴人公司任職
    技術部現場操作人員，嗣因細故於民國八十八年三月間離家出走，詎於八十八年
    四月間，其為申請勞工保險殘廢給付，竟與幫自訴人處理稅務事宜之乙○○基於
    偽造文書之犯意聯絡，擅自蓋用自訴人寄放在被告乙○○處專供報稅用之自訴人
    及代表人印章於勞工保險殘廢給付申請書上，並持向勞工保險局申請殘廢給付。
    因認被告二人共同涉犯刑法第二百十四條、第二百十條、第二百十六條行使偽造
    文書之罪嫌云云。
二、訊據被告甲○○○，固坦承因患有尿毒症而自己向勞工保險局申請殘廢給付之事
    實，惟辯稱：伊原係自訴人公司之老闆娘兼會計，自訴人公司及代表人鍾漢洲之
    印章亦係其交給被告乙○○保管以辦理稅務事宜，今因伊患病無法工作並與鍾漢
    洲感情不睦而未住在家中，致鍾漢洲拒不幫伊申請殘廢給付，伊不得已才自己蓋
    章申請；質之被告乙○○，則稱自訴人公司及代表人之印章原係被告甲○○○拿
    來交給伊的，平時雖係用來辦理稅務事宜，但被告甲○○○有時也會拿去蓋其他
    東西，所以被告甲○○○說要拿去蓋勞工保險給付申請書時，伊即照往常一樣給
    她，並不知被告甲○○○與其夫業已交惡且離開公司等語。
三、按被保險人因普通傷害或罹患普通疾病，經治療終止後，如身體遺存障害，適合
    殘廢給付標準表規定之項目，並經保險人自設或特約醫院診斷為永久殘廢者，得
    按其平均月投保薪資，依同表規定之殘廢等級及給付標準，一次請領殘廢補助；
    又投保單位應為所屬被保險人或其受益人辦理請領保險給付手續，不得收取任何
    費用，勞工保險條例第五十三條第一項、勞工保險條例施行細則第五十條分別定
    有明文，足徵申請殘廢給付係被保險人之權利，代被保險人申請各種保險給付則
    為投保單位之義務。查被告甲○○○原係自訴人公司之員工，有參加勞工保險，
    嗣因患有尿毒症致殘乙節，業經自訴代表人鍾漢洲及被告甲○○○陳述在卷，並
    有被告甲○○○提出之勞工保險卡、中華民國身心障礙手冊、重大傷病免自行部
    分負擔證明卡影本各一紙附卷可稽；又被告甲○○○雖係於八十八年三月間因病
    未繼續在自訴人公司工作，惟自訴人仍為其繳納保費至八十八年十一月五日公司
    停業止，此經鍾漢洲陳述明確（本院八十九年三月二十三日審判筆錄），並經勞
    工保險局以八十九年三月六日八九保承字第一○○三二○七號函敘明在卷，可見
    自訴人公司並不認為被告甲○○○係已離職之員工；今自訴人公司為投保單位，
    依右揭勞工保險條例施行細則規定，本應義務為被告甲○○○申請保險給付，卻
    因鍾漢洲與被告甲○○○感情不睦而不為，是被告甲○○○為行使其權利而自行
    蓋用自訴人及代表人之印章於保險給付申請書上，對自訴人或其他人並未生有任
    何損害甚明。次按刑法第二百十四條所謂使公務員登載不實事項於公文書罪，須
    一經他人之聲明或申報，公務員即有登載之義務，並依其所為之聲明或申請予以
    登載，而屬不實之事項者，始足構成，若其所為聲明或申報，公務員尚須為實質
    之審查，以判斷其真實與否，始得為一定之記載者，即非本罪所稱之使公務員登
    載不實，最高法院七十三年台上字第一七一○號判例參照；又保險人為審核保險
    給付，必要時得向投保單位、特約醫療院、所或其他有關機關調查被保險人與保
    險有關之文件，勞工保險條例第二十八條定有明文。是被告縱以不實之事向勞工
    保險局申請保險給付，依前揭判例旨意及法條規定，亦與刑法第二百十四條之構
    成要件不合。
四、八十九年三月二十三日在本院鍾漢洲稱「自訴人的章，當初是甲○○○拿去給乙
    ○○報稅用的，那時都是甲○○○去處理的」，被告甲○○○稱「我以前有去跟
    乙○○拿章來用過，但不一定用在勞保事務上，：：：我離開公司的事情乙○○
    不知情，我也沒有跟她說」，此有該筆錄在卷可佐，顯見被告乙○○確僅係如往
    常般，將自訴人印章交還當時交給她保管的人使用而已，此行為於被告甲○○○
    夫妻交惡前均無事，於交惡後即變為不當，對不知情之被告乙○○言，誠屬不公
    至明。綜上所述，認被告二人所為與自訴人所指之行使偽造文書罪有間，非能擅
    以該罪相繩。此外，本件復查無任何積極證據足資證明被告二人有何自訴人所指
    之犯行，依刑事訴訟法第三百零一條第一項之規定，自應為被告甲○○○、乙○
    ○均為無罪之諭知。
據上論斷，應依刑事訴訟法第三百四十三條、第三百零一條第一項，判決如主文。
中      華      民      國    八十九    年      三      月     三十     日
                                     臺灣台中地方法院刑事第三庭
                                          法  官   李  秋  娟
右正本證明與原本無異。
如不服本判決，應於判決送達後十日內向本院提出上訴狀，上訴於臺灣高等法院臺中
分院( 須附繕本 )。
                                          書記官
中      華      民      國    八十九    年      三      月     三十     日


司法院資訊處製作；財團法人民間司法改革基金會備份。
